---
title: "Nivelación - Estadística - TP - Complemento / Parte 2"
author: "Diego Dell'Era"
output: pdf_document
---

Gracias por la devolución. Copio tu corrección:

>  95 percent confidence interval:
>  0.1767 0.6291
>
>  mean in group F mean in group M
>  11.15 10.75
>
>  (...) el intervalo de confianza no incluye al 0, eso quiere decir
>  que sí hay diferencia de medias. Estoy en lo correcto?

Sí, mala mía. Antes puse que no podía rechazar cómodamente la *null-hypothesis* porque el intervalo estaba casi todo alrededor del cero... pero es cierto, *no contiene el cero*, así que las medias de los dos grupos *son distintas*.

(Lo que sigue es lo que cambio en el TP original a partir del test de hipótesis.)

Conclusión modificada, entonces: los dos grupos comparados en el t-test (machos y hembras) se comportan con una pequeña diferencia con respecto a los Anillos que denotan su Edad.

Eso significa que hace falta otra modificación: no puedo aplicar un único modelo a todos los datos; tengo que armar un modelo por sexo.

```{r, results='markup'}
modelo_altura_machos <- lm(Edad ~ Altura, data = machos)
modelo_altura_hembras <- lm(Edad ~ Altura, data = hembras)
```

La distribución de los errores residuales sigue siendo bastante parecida:

```{r, results='markup', fig.width = 12, fig.height = 6}
par(mfrow=c(1,2))
hist(modelo_altura_machos$residuals, main = "errores residuales | machos")
hist(modelo_altura_hembras$residuals, main = "errores residuales | hembras")
```

Si comparamos ahora el valor de *R-squared* (i.e., la variabilidad en la Edad que se puede explicar mediante la Altura), es un poquito mejor (i.e., un poco más cercano a 1) en el modelo de los machos que en el de las hembras:

```{r, results='markup'}
summary(modelo_altura_machos)$r.squared
summary(modelo_altura_hembras)$r.squared
```

Si ploteamos ambos modelos vemos que cambiaron un poco las pendientes de las respectivas rectas...

```{r, results='markup', fig.width = 12, fig.height = 8}
par(mfrow=c(1,2))
plot(machos$Altura, machos$Edad, xlab="altura", ylab="edad", main="modelo aplicado a machos")
abline(modelo_altura_machos)
plot(hembras$Altura, hembras$Edad, xlab="altura", ylab="edad", main="modelo aplicado a hembras")
abline(modelo_altura_hembras)
```

... pero en ambos casos sigue pasando lo mismo que pasaba con el modelo original: quedan muchos dispersos por encima. La conclusión se mantiene: predecir Edad usando Altura no es una buena aproximación :(